【裁判字號】    92,訴,5435
【裁判日期】    921121
【裁判案由】    確認房屋所有權存在等
【裁判全文】
臺灣臺北地方法院民事判決                        九十二年度訴字第五四三五號
    原      告  己○○
    被      告  戊○○○
                辛○○
                庚○○
                台北縣新店市公所
    法定代理人  曾正和
    右  一  人
    訴訟代理人  劉厲生律師
    被      告  乙○○
                丙○○
                壬○○
                丁○○
  兼右四人共同
    訴訟代理人  甲○○
右當事人間確認房屋所有權存在等事件，本院判決如下：
    主  文
原告之訴駁回。
訴訟費用由原告負擔。
    事實及理由
一、原告起訴主張：台北縣新店市○○段第一二九、一三○、三六五、三六六地號土
    地（下稱系爭土地）及其上第一九一建號建物即門牌號碼：台北縣新店市○○路
    第二三二號房屋（改編前為第二○四號，下稱系爭房屋）雖登記為被告台北縣新
    店市市公所所有（下稱新店市公所），惟查原告之父劉珍浦於民國三十八年八月
    三日即已代表政府接收系爭土地及房屋，進駐該宿舍，劉珍浦以和平善意之方式
    連續占有系爭土地、房屋達二十年以上，已因時效取得系爭房屋、土地之所有權
    ，劉珍浦後於七十三年十月二十一日死亡，原告及被告戊○○○、庚○○、辛○○等四人係劉珍浦之繼承人，依法繼承劉珍浦對前揭房屋、土地之所有權，詎被
    告乙○○、丙○○、甲○○、壬○○、丁○○竟無權占有系爭房屋，為此請求：
    (一)確認劉珍浦對被告新店市公所就系爭房屋、土地之所有權存在(二)被告新店市公
    所應將系爭房屋、土地之所有權登記塗銷，並協同辦理變更登記為劉珍浦所有(三)
    被告戊○○○、庚○○、辛○○與協同原告辦理系爭房屋、土地之繼承登記(四)系
    爭房屋、土地應予分割(五)被告乙○○、丙○○、甲○○、壬○○、丁○○應將系
    爭房屋遷讓交還原告
二、被告新店市公所抗辯稱：系爭土地、房屋均登記為被告新店市公所所有，原告之
    父劉珍浦係因服務於國民革命軍遺族學校而獲配住該宿舍，被告新店市公所已於
    五十八年間終止與國民革命軍遺族學校之租約，原告迄今仍無權占有系爭房屋、
    土地，被告新店市公所已對原告提起遷讓房屋等訴訟，並經鈞院以九十一年度重
    訴字第一六○九號判決原告敗訴，原告主張顯無理由，為此請求駁回原告之訴。
    被告辛○○抗辯稱：其父劉珍浦是否曾於三十八年間代表政府接收該宿舍，因其
    當時年紀很小，並不清楚，但原告從未向其他繼承人請求協議分割共有物，為此
    請求駁回原告之訴。
    被告乙○○、丙○○、甲○○、壬○○、丁○○抗辯稱：原告並非系爭房屋之所
    有權人，無權向其等主張返還房屋，為此請求駁回原告之訴。
    被告戊○○○、庚○○未為任何聲明或陳述。
三、按原告之訴，依其所訴之事實，在法律上顯無理由者，法院得不經言詞辯論，逕
    以判決駁回之，民事訴訟法第二百四十九條第二項定有明文；又所謂原告之訴，
    依其所訴之事實，在法律上顯無理由者，係指依原告於訴狀內記載之事實觀之，
    在法律上顯然不能獲得勝訴之判決者而言（最高法院六十二年度台上字第八四五
    號判例參照）。原告係以其父劉珍浦於三十八年八月三日即已進駐該宿舍，代表
    政府接收系爭土地及房屋，劉珍浦以和平善意之方式連續占有系爭土地、房屋達
    二十年以上，已因時效取得系爭房屋、土地之所有權，劉珍浦死後由原告及被告
    戊○○○、庚○○、辛○○等四人共同繼承系爭房屋、土地之所有權，為此請求
    ：(一)確認劉珍浦對被告新店市公所就系爭房屋、土地之所有權存在(二)被告新店市
    公所應將系爭房屋、土地之所有權登記塗銷，並協同辦理變更登記為劉珍浦所有
    (三)被告戊○○○、庚○○、辛○○與協同原告辦理系爭房屋、土地之繼承登記(四)
    系爭房屋、土地應予分割(五)被告乙○○、丙○○、甲○○、壬○○、丁○○應將
    系爭房屋遷讓交還原告。次按以所有之意思，二十年間和平繼續占有他人未登記
    之不動產者，得請求登記為所有人，又以所有之意思，十年間和平繼續占有他人
    未登記之不動產，而其占有之始為善意並無過失者，得請求登記為所有人，民法
    第七百六十九條、第七百七十條雖定有明文，惟民法第七百六十九條、第七百七
    十條，僅對於占有他人未登記之不動產者許其得請求登記為所有人，而關於已登
    記之不動產，則無相同之規定，足見已登記之不動產，不適用關於取得時效之規
    定（司法院大法官會議釋字第一○七號解釋理由參照）。查系爭房屋、土地均已
    於四十二年四月九日登記為被告新店市公所所有，有各該土地、建物登記謄本在
    卷足憑，足證系爭房屋、土地均非屬「他人未登記之不動產」，依前揭說明，自
    無法適用取得時效之規定。是原告主張劉珍浦已因時效取得之規定取得系爭房屋
    、土地之所有權，於法即有未合，從而其請求：(一)確認劉珍浦對被告新店市公所
    就系爭房屋、土地之所有權存在(二)被告新店市公所應將系爭房屋、土地之所有權
    登記塗銷，並協同辦理變更登記為劉珍浦所有(三)被告戊○○○、庚○○、辛○○
    與協同原告辦理系爭房屋、土地之繼承登記(四)系爭房屋、土地應予分割(五)被告乙○○、丙○○、甲○○、壬○○、丁○○應將系爭房屋遷讓交還原告，依其於訴
    狀內記載事實觀之，在法律上顯然不能獲得勝訴之判決，應認原告之訴，在法律
    上顯無理由，爰依民事訴訟法第二百四十九條第二項之規定，不經言詞辯論，逕
    以判決駁回。
四、據上結論，本件原告之訴為無理由，依民事訴訟法第二百四十九條第二項、第七
    十八條，判決如主文。
中      華      民      國    九十二    年     十一     月    二十一    日
                    民事第二庭      審判長法  官    丁蓓蓓
                                          法  官    黃雯惠
                                          法  官    李家慧
正本係照原本作成
如對本判決上訴，須於判決送達後廿日內向本院提出上訴狀
中      華      民      國    九十二    年     十一     月    二十一    日
                                          書記官    劉芳菊


司法院資訊處製作；財團法人民間司法改革基金會備份。
